【裁判字號】    97,訴,272
【裁判日期】    970325
【裁判案由】    毒品危害防制條例
【裁判全文】
臺灣臺北地方法院刑事判決               97年度訴字第272號
公  訴  人  臺灣臺北地方法院檢察署檢察官
被      告  甲○○
                      下3層之.
上列被告因毒品危害防制條例案件，經檢察官提起公訴（97年度
毒偵字第15號），於本院準備程序進行中，被告先就被訴事實為
有罪之陳述，經本院告以簡式審判之要旨，經當事人同意，合議
庭裁定由受命法官行簡式審判程序，判決如下：
    主  文
甲○○施用第一級毒品，處有期徒刑捌月，減為有期徒刑肆月，
如易科罰金，以新臺幣壹仟元折算壹日；扣案含第一級毒品海洛
因殘渣之塑膠袋肆個（殘渣無法磅秤，無法析離）均沒收銷燬之
，扣案吸管肆支均沒收；又施用第二級毒品，處有期徒刑肆月，
減為有期徒刑貳月，如易科罰金，以新臺幣壹仟元折算壹日。應
執行有期徒刑伍月，如易科罰金，以新臺幣壹仟元折算壹日，扣
案含第一級毒品海洛因殘渣之塑膠袋肆個（殘渣無法磅秤，無法
析離）均沒收銷燬之，吸管肆支均沒收。
    事  實
一、甲○○曾因施用毒品案件，經臺灣士林地方法院以95年度毒
    聲字第24號裁定送觀察、勒戒，因認無繼續施用毒品傾向，
    而經臺灣士林地方法院檢察署檢察官於民國95年2 月15日以
    95年度毒偵字第217 號處分不起訴，甲○○於95年2 月17日
    釋放出所。嗣甲○○又因於95年12月1 日中午12時許施用第
    一級毒品、第二級毒品案件，為警於同日下午搜索查獲（嗣
    經臺灣高等法院96年8 月23日以96年度上訴字第2886號刑事
    判決判處應執行有期徒刑4 月確定在案，不構成累犯）。
二、詎甲○○仍不知悔悟，於96年2 月2 日下午5 時起回溯各約
    26小時內某時，在不詳地點，以捲煙方式吸食第一級毒品海
    洛因1 次；另於回溯96小時內某時，在不詳地點，以吸食器
    燒烤結晶體而吸食煙霧之方式施用第二級毒品甲基安非他命
    1 次。嗣為警於96年2 月2 日持票搜索甲○○位於臺北市○
    ○街600 巷76弄74號地下3 層之1 住處時，當場扣得含海洛
    因殘渣之塑膠袋4 個（殘渣無法磅秤，無法析離）及分裝用
    之吸管4 支，並採集甲○○尿液送驗確呈嗎啡、甲基安非他
    命陽性反應，因而查悉上情。
三、案經臺北市政府警察局中山分局移請臺灣臺北地方法院檢察
    署檢察官偵查起訴，於本院準備程序進行中，被告先就被訴
    事實為有罪之陳述，經合議庭裁定由受命法官獨任進行簡式
    審判程序。
    理  由
一、認定事實所憑之證據及理由：
  (一)前開犯罪事實，業據被告甲○○於本院審理中坦承不諱（見
    本院卷第15、18頁），被告為警查獲後所採集之尿液，經以
    氣相層析質譜儀檢驗結果，呈嗎啡、甲基安非他命陽性反應
    ，此有臺灣尖端先進生技醫藥股份有限公司濫用藥物檢驗報
    告附卷可按（見96年度毒偵字第577 號卷第41頁），又被告
    為警查獲時所扣得之殘渣袋4 個（殘渣無法磅秤，無法析離
    ），經以聯勤204 廠煙毒品檢驗A 包試劑初步檢驗結果，確
    含第一級毒品海洛因成分，此有初步鑑驗報告書1 份附卷可
    稽（見96年度毒偵字第577 號卷第21頁），復有員警搜索取
    得之殘渣袋4 個及分裝海洛因之吸管4 支扣案可佐（見偵查
    卷第14至23頁）；再按海洛因經注射入人體後，約80％於24
    小時內自尿液中排出，尿液中能否驗出嗎啡陽性反應與其投
    與量、投與途徑、採尿時間、個人體質及檢驗方法之靈敏度
    有關，一般而言，人體代謝物嗎啡之平均可檢出時限約為26
    小時，業經行政院衛生署藥物食品檢驗局於81年9 月8 日以
    藥檢字第8114885 號函示明確；而安非他命經口服投與後，
    約70％於20小時內自尿中排出，約90％於96小時內自尿中排
    出，如僅憑尿液中呈安非他命陽性反應，並無法確實推算吸
    食時間距採集時間之長短，惟依上述資料推斷，最長可能不
    會超過4 日等情，亦有行政院衛生署藥物食品檢驗局81藥檢
    壹字第001156號函可憑，均為本院職務上所已知之事實。據
    此足認本案被告確於為警採尿前26小時內某時（不含查獲後
    至採尿前之時間）有施用海洛因之犯行，於為警採尿前96小
    時內某時有施用甲基安非他命之犯行。是堪認被告於本院任
    意性之自白，有上開各項證據可資佐證，堪認與事實相符，
    可以採信。
  (二)又查被告曾因施用毒品案件，經臺灣士林地方法院以95年度
    毒聲字第24號裁定送觀察、勒戒，因認無繼續施用毒品傾向
    ，而經臺灣士林地方法院檢察署檢察官於95年2 月15日以95
    年度毒偵字第217 號處分不起訴，甲○○於95年2 月17日釋
    放出所等情，有臺灣高等法院被告前案紀錄表附卷可按（見
    本院卷第20至23頁），是被告於前次觀察、勒戒執行完畢釋
    放後5 年內再犯本件施用毒品犯行，至為明確。
  (三)綜上，本案事證明確，被告施用第一級毒品海洛因、第二級
    毒品甲基安非他命等犯行，應堪認定，應予依法論罪科刑。
二、論罪科刑之依據：
  (一)核被告所為，係犯毒品危害防制條例第10條第1 項施用第一
    級毒品罪及同條第2 項施用第二級毒品罪。其持有第一級毒
    品海洛因、持有第二級毒品甲基安非他命之低度行為，分別
    為施用第一級毒品、施用第二級毒品之高度行為所吸收，均
    不另論罪。被告以捲煙吸食海洛因，以吸食器燒烤施用甲基
    安非他命，犯意個別，行為互殊，應予分論併罰。爰審酌被
    告曾因施用毒品而觸法，經觀察、勒戒執行完畢，又經員警
    搜索查獲，仍不知悔悟，再犯本件施用毒品犯行，且施用毒
    品非但戕害身心，亦可能因此危害社會秩序，但被告於本院
    審理中尚能坦承犯行，態度尚可等一切情狀，分別量處有期
    徒刑8 月、4 月，以示懲儆。
  (二)再查中華民國96年罪犯減刑條例於95年7 月4 日公布，於96
    年7 月16日施行。按犯罪在中華民國96年4 月24日以前者，
    除中華民國96年罪犯減刑條例另有規定外，依下列規定減刑
    ：……有期徒刑、拘役或罰金，減其刑期或金額2 分之1 ；
    犯最重本刑為5 年以下有期徒刑之刑之罪，依本條例規定減
    為6 月以下有期徒刑、拘役者，應於減刑裁判時，併諭知易
    科罰金折算之標準；又裁判確定前犯數罪均應減刑而未定執
    行刑者，就各罪依前開規定減刑後，適用刑法第51條定其應
    執行之刑；而依本條例應減刑之罪，未經判決確定者，於裁
    判時，減其宣告刑，並應於判決主文同時諭知其宣告刑及減
    得之刑，中華民國96年罪犯減刑條例第2 條第1 項第3 款、
    第9 條、第10條第1 項、第7 條第1 項、第2 項分別定有明
    文。查被告係於96年2 月2 日下午5 時起回溯26小時、96小
    時內某時犯本件施用第一級毒品、施用第二級毒品等犯行，
    迄未判決確定，爰依上開條例規定，就被告本件所犯2 罪，
    分別宣告減為有期徒刑4 月、2 月，再合併定應執行有期徒
    刑5 月及諭知易科罰金之折算標準。
三、末查，扣案殘渣袋4 個（殘渣無法磅秤，無法析離），確含
    毒品危害防制條例第2 條第2 項第1 款所定第一級毒品海洛
    因成分，業如前述，殘渣與包裝袋無法析離，爰依毒品危害
    防制條例第18條第1 項前段之規定，併予沒收銷燬之。又扣
    案吸管4 支為被告所有，用以分裝海洛因以利吸食之用，亦
    如前述，為被告所有供犯罪所用之物，應依刑法第38條第1
    項第2 款規定，宣告沒收之。
據上論斷，應依刑事訴訟法第273 條之1 第1 項、第299 條第1
項前段，毒品危害防制條例第10條第1 項、第2 項、第18條第1
項前段，刑法第11條、第41條第1 項前段、第51條第1 項第5 款
、第10款、第38條第1 項第2 款，中華民國96年罪犯減刑條例第
2 條第1 項第3 款、第9 條、第7 條第1 項、第2 項、第10條第
1 項，判決如主文。
本案經檢察官永欽到庭執行職務。
中    華    民    國    97    年    3     月    25    日
                  刑事第六庭  法  官  林晏如
上正本與原本無異。
如不服本判決，應於判決送達後10日內，向本院提出上訴狀。
                              書記官  楊盈茹
中    華    民    國    97    年    3     月    25    日
附錄本案論罪科刑法條全文：
毒品危害防制條例第10條
施用第一級毒品者，處 6 月以上 5 年以下有期徒刑。
施用第二級毒品者，處 3 年以下有期徒刑。


司法院資訊處製作；財團法人民間司法改革基金會備份。
